【裁判字號】    98,台上,6263
【裁判日期】    981029
【裁判案由】    偽造有價證券等罪
【裁判全文】
最高法院刑事判決            九十八年度台上字第六二六三號
上  訴  人  甲○○
上列上訴人因偽造有價證券等罪案件，不服台灣高等法院中華民
國九十六年六月二十一日第二審判決（九十六年度上訴字第一六
二五號，起訴案號：台灣台北地方法院檢察署九十四年度發查偵
字第四五號），提起上訴，本院判決如下：
    主  文
上訴駁回。
    理  由
一、行使偽造私文書部分：
按刑事訴訟法第三百七十七條規定，上訴於第三審法院，非以判
決違背法令為理由，不得為之。是提起第三審上訴，應以原判決
違背法令為理由，係屬法定要件。上訴第三審法院之案件，是否
以判決違背法令為上訴理由，應就上訴人之上訴理由書狀加以審
查，如果上訴理由書狀並未依據卷內訴訟資料，具體指摘原判決
不適用何種法則或如何適用不當，或所指摘原判決違法情事，顯
與法律規定得為第三審上訴理由之違法情形，不相適合時，均應
認其上訴為違背法律上之程式，予以駁回。至原判決究有無違法
，與上訴是否以違法為理由係屬二事。本件原判決綜合上訴人甲
○○之自白、證人張麗蓉、施凰先、黃陳春蘭、胡周忠、林伯鴻
、謝美瓊、梁聿坪、周家淮、黃碧娥、黃碧玉之證詞及卷附互助
會名單等全案卷證資料，本於事實審法院之推理作用，認為上訴
人詐欺及行使偽造私文書犯行明確，因而維持第一審依想像競合
犯及刑法修正前牽連犯、連續犯規定，從一重論處上訴人連續行
使偽造私文書，足以生損害於他人罪刑，駁回其於第二審之上訴
。已詳敘調查、取捨證據之結果及憑以認定犯罪事實之心證理由
。並就周家淮所稱林伯鴻有參加互助會；張麗蓉所陳上訴人僅於
標單上記載標金，未載姓名各等語認非可採，詳予說明論述。就
形式上觀察，原判決要無採證認事違背經驗法則、論理法則或理
由不備等違背法令之情形。且按刑事訴訟法第一百五十八條之三
雖規定，證人依法應具結而未具結者，其證言不得作為證據。惟
所謂「依法應具結而未具結」，係指該證人依法律規定有具結之
義務，而未命其具結者而言。亦即刑事訴訟法第一百八十六條第
一項所規定「證人應命具結」，係限於檢察官偵查中及法院審理
中之證人，始有命具結之問題。至於檢察事務官、司法警察官及
司法警察詢問證人時，刑事訴訟法並未賦予其等命證人具結之權
責，縱命證人具結，亦不發生具結之效力。從而證人於檢察事務
官、司法警察官或司法警察詢問時所為之陳述，是否具有證據能
力，應依刑事訴訟法第一百五十九條之二、第一百五十九條之三
、第一百五十九條之五或刑事訴訟法施行法第七條之三等規定決
之，要與刑事訴訟法第一百五十八條之三之規定無涉。本件證人
林伯鴻於檢察事務官詢問時之陳述，何以得採為證據，原判決已
說明其所憑之依據。上訴意旨以林伯鴻於檢察事務官詢問時之陳
述，未經具結，有無證據能力，尚非無疑云云。顯然對於前揭法
條之規定有所誤解，並非適法之第三審上訴理由。又被告對證人
之詰問權固屬憲法之基本權，惟尚非不得捨棄。本件上訴人於第
一審審理時，具狀表明捨棄傳訊證人林伯鴻（見第一審卷第一五
四頁）；原審於審理時，上訴人亦未認有再予傳訊及加以詰問之
必要，即原審審判期日審判長訊以「尚有何證據調查？」時，上
訴人及其辯護人亦均表示「無」（見原審卷第七三頁），顯已捨
棄其於審判中之詰問權。是原審未再予傳訊，並使上訴人對之行
詰問，自無所謂不當剝奪其詰問權之可言。而其對前開證人之詰
問權，既已捨棄，即生失權之法律效果，其於上訴本院時，方執
此指摘，亦非適法之第三審上訴理由。又原判決如何推論上訴人
有冒用胡周忠、林伯鴻、謝美瓊名義，填寫標單標取會款等情，
業於理由內闡述甚詳，自足生損害於胡周忠等人。上訴意旨置原
判決此部分論述於不顧，仍指不足以損害於他人，顯係未依卷證
而為指摘。至其餘上訴意旨，則係就屬原審採證認事職權之適法
行使及原判決已說明事項，重為爭辯，亦難謂為適法之第三審上
訴理由。依上揭說明，其上訴違背法律上之程式，應予駁回。至
原判決認尚牽連犯詐欺取財罪之不得上訴第三審罪名部分，因得
上訴之行使偽造私文書重罪部分上訴不合法，則此輕罪部分自無
從適用審判不可分之原則，併為實體上之審判，亦應從程序上予
以駁回。
二、偽造有價證券部分：
查第三審上訴書狀，應敘述上訴之理由，其未敘述者，得於提起
上訴後十日內補提理由書於原審法院，已逾上述期間，而於第三
審法院未判決前仍未提出上訴理由書狀者，第三審法院應以判決
駁回之，刑事訴訟法第三百八十二條第一項、第三百九十五條後
段規定甚明。本件上訴人甲○○因偽造有價證券等罪案件，其中
偽造有價證券部分不服原審判決，於民國九十六年七月九日提起
上訴，並未敘述理由，迄今逾期已久，於本院未判決前仍未提出
，依上開規定，其此部分之上訴自非合法，應予駁回。
據上論結，應依刑事訴訟法第三百九十五條，判決如主文。
中    華    民    國  九十八  年    十    月  二十九  日
                      最高法院刑事第二庭
                          審判長法官  莊  登  照
                                法官  陳  世  淙
                                法官  徐  昌  錦
                                法官  許  錦  印
                                法官  施  俊  堯
      本件正本證明與原本無異
                                      書  記  官
中    華    民    國  九十八  年   十一   月    二    日
                                                      V


司法院資訊處製作；財團法人民間司法改革基金會備份。
